belarusian.aff.utf8
# Belarusian affix file and dictionaries
# Version number: 0.52
# Copyright: Mikalai Udodau (C) 2012
# License: Creative Commons Attribution-ShareAlike
# See http://creativecommons.org/licenses/by-sa/3.0/

nroffchars	().\\*
texchars	()\[]{}<\>\\$*.%

defstringtype "list" "nroff" ".list" ".txt" ".man"

boundarychars [\-]

# compoundwords on

wordchars [аяоёйцукжеэнгшўзхіыпрлдюьбвтмсчф] [АЯОЁЙЦУКЖЕЭНГШЎЗХІЫПРЛДЮЬБВТМСЧФ]
wordchars [ё] [Ё]
wordchars [ў] [Ў]
wordchars [і] [І]
wordchars [\']

# SET UTF-8

prefixes

flag A:
   Ў       > -Ў,У
   [^Ў]    > НЕ


suffixes

# Назоўнікі

# Жаночы род, адз. лік; канчаткі тв. скл. залежаць ад націску
flag *B:
   [БВДЖ] А    > -А,Ы    #  >  &_c.gen. 
   [ЗЛМН] А    > -А,Ы    #  >  &_c.gen. 
   [ПРСТ] А    > -А,Ы    #  >  &_c.gen. 
   [ФЦЧШ] А    > -А,Ы    #  >  &_c.gen. 
   [ГКХ] А    > -А,І     #  >  &_c.gen.
   [БВЗЛ] А    > -А,Е    # > &_c.dat.
   [МНПС] А    > -А,Е    # > &_c.dat.
   [Ф] А    > -А,Е       # > &_c.dat.
   Г А    > -ГА,ЗЕ         # пуга > пузе &_c.dat.
   Д А    > -ДА,ДЗЕ         #  >  &_c.dat.
   К А    > -КА,ЦЫ         # горка > горцы &_c.dat.
   Т А    > -ТА,ЦЕ         # істота > істоце &_c.dat.
   Х А    > -ХА,СЕ         #  >  &_c.dat.
   А    > -А,У           # ружа > ружу &_c.acc.
   А    > -А,АЙ          #  >  &_c.ins.
   А    > -А,АЮ          #  >  &_c.ins.
   Я    > -Я,І           #  >  &_c.gen.
   Я    > -Я,Ю           #  >  &_c.acc.
   Я    > -Я,ЯЙ          #  >  &_c.ins.
   Я    > -Я,ЯЮ          #  >  &_c.ins.
   [БФ]    > І           # глыб > глыбі &_c.gen.
   [ЖРЧШ]    > Ы         #  >  &_c.gen.
   [Ц]    > Ы            # моц > моцы &_c.gen.
   [ЗЛНС] Ь    > -Ь,І     # рысь > рысі &_c.gen.
   [Ц] Ь    > -Ь,І        #  >  &_c.gen.
   Д З Ь    > -ДЗЬ,ДДЗЮ        # моладзь > моладдзю &_c.ins.
   [АЕЁІ] З Ь    > -ЗЬ,ЗЗЮ   # мазь > маззю &_c.ins.
   [ОУЫЭ] З Ь    > -ЗЬ,ЗЗЮ   #  >  &_c.ins.
   [ЮЯ] З Ь    > -ЗЬ,ЗЗЮ     #  >  &_c.ins.
   Л Ь    > -ЛЬ,ЛЛЮ         # соль > соллю &_c.ins.
   Н Ь    > -НЬ,ННЮ         #  >  &_c.ins.
   С Ь    > -СЬ,ССЮ         #  >  &_c.ins.
   [АЕЁІ] Ц Ь    > -ЦЬ,ЦЦЮ   #  >  &_c.ins.
   [ОУЫЭ] Ц Ь    > -ЦЬ,ЦЦЮ   #  >  &_c.ins.
   [ЮЯ] Ц Ь    > -ЦЬ,ЦЦЮ     # памяць > памяццю &_c.ins.
   [РСЎ] Ц Ь    > -ЦЬ,ЦЮ    # косць > косцю &_c.ins.
   Ж    > -Ж,ЖЖУ          # бездараж > бездаражжу &_c.ins.
   Ш    > -Ш,ШШУ          # мыш > мышшу &_c.ins.
   Ч    > -Ч,ЧЧУ          # ноч > ноччу &_c.ins.
   [Ў]    > Ю          # кроў > кроўю &_c.ins.
   [БРФ]    > 'Ю       # шыр > шыр'ю &_c.ins.

flag *C:
   [БВДЖ] А    > -А,Ы    #  >  &_c.gen. 
   [ЗЛМН] А    > -А,Ы    # сцяна > сцяны &_c.gen. 
   [ПРСТ] А    > -А,Ы    #  >  &_c.gen. 
   [ФЦЧШ] А    > -А,Ы    #  >  &_c.gen. 
   [ГКХ] А    > -А,І     # смуга > смугі &_c.gen.
   [БВЗЛ] А    > -А,Е    # > &_c.dat.
   [МНПС] А    > -А,Е    # > &_c.dat.
   [Ф] А    > -А,Е       # > &_c.dat.
   Г А    > -ГА,ЗЕ         #  >  &_c.dat.
   Д А    > -ДА,ДЗЕ         # вада > вадзе &_c.dat.
   К А    > -КА,ЦЭ         # рука > руцэ &_c.dat.
   Т А    > -ТА,ЦЕ         #  >  &_c.dat.
   Х А    > -ХА,СЕ         # страха > страсе &_c.dat.
   А    > -А,У          #  >  &_c.acc.
   А    > -А,ОЙ          #  >  &_c.ins.
   А    > -А,ОЮ          #  >  &_c.ins.
   Я    > -Я,І          # зямля > зямлі &_c.gen.
   Я    > -Я,Ю          #  >  &_c.acc.
   Я    > -Я,ЁЙ          #  >  &_c.ins.
   Я    > -Я,ЁЮ          #  >  &_c.ins.

# ж.р., множны лік
flag *D:
   [БВДЖ] А    > -А,Ы    #  >  &_c.nom._plur.
   [ЗЛМН] А    > -А,Ы    #  >  &_c.nom._plur.
   [ПРСТ] А    > -А,Ы    #  >  &_c.nom._plur.
   [ФЦЧШ] А    > -А,Ы    #  >  &_c.nom._plur.
   [ГКХ] А     > -А,І     # муха > мухі &_c.nom._plur.
   [БДЖЗ] А    > -А,-    # асоба > асоб &_c.gen._plur.
   [ЛМНП] А    > -А,-    #  >  &_c.gen._plur.
   [РСТФ] А    > -А,-    #  >  &_c.gen._plur.
   [ХЦЧШ] А    > -А,-    #  >  &_c.gen._plur.
   В А    > -ВА,Ў         # мова > моў &_c.gen._plur.
   [БДЖЗ] Г А    > -ГА,АГ   # розга > розаг &_c.gen._plur.
   [ЛМНП] Г А    > -ГА,АГ   #  >  &_c.gen._plur.
   [РСТФ] Г А    > -ГА,АГ   #  >  &_c.gen._plur.
   [ЦЧШ] Г А    > -ГА,АГ    #  >  &_c.gen._plur.
   [АЕЁІ] Г А    > -ГА,Г   # заўвага > заўваг &_c.gen._plur.
   [ОУЫ] Г А    > -ГА,Г    #  >  &_c.gen._plur.
   [ЭЮЯ] Г А    > -ГА,Г    #  >  &_c.gen._plur.
   [БДЖЗ] К А    > -КА,АК   #  >  &_c.gen._plur.
   [ЛМНП] К А    > -КА,АК   #  >  &_c.gen._plur.
   [РСТФ] К А    > -КА,АК   # нітка > нітак &_c.gen._plur.
   [ЦЧШ] К А    > -КА,АК    #  >  &_c.gen._plur.
   Й К А    > -ЙКА,ЕК        # сойка > соек &_c.gen._plur.
   Ў К А    > -ЎКА,ВАК        # лаўка > лавак &_c.gen._plur.
   Ь К А    > -ЬКА,ЕК        # бутэлька > бутэлек &_c.gen._plur.
   [АЕЁІ] К А    > -КА,К   #  >  &_c.gen._plur.
   [ОУЫ] К А    > -КА,К    # рука > рук &_c.gen._plur.
   [ЭЮЯ] К А    > -КА,К    #  >  &_c.gen._plur.
   А    > -А,АМ          #  >  &_c.dat._plur.
   А    > -А,АМІ          #  >  &_c.ins._plur.
   А    > -А,АХ          #  >  &_c.pr._plur.
   [АЕЁІ] Я    > -Я,Й    # армія > армій &_c.gen._plur.
   [ОУЫ] Я    > -Я,Й     #  >  &_c.gen._plur.
   [ЭЮЯ] Я    > -Я,Й     #  >  &_c.gen._plur.
   [АЕЁІ] Л Я    > -ЛЯ,ЛЬ   # нядзеля > нядзель &_c.gen._plur.
   [ОУЫ] Л Я    > -ЛЯ,ЛЬ    #  >  &_c.gen._plur.
   [ЭЮЯ] Л Я    > -ЛЯ,ЛЬ    #  >  &_c.gen._plur.
   [БМПФ] Л Я    > -ЛЯ,ЕЛЬ   # кропля > кропель &_c.gen._plur.
   [АЕЁІ] Н Я    > -НЯ,НЬ   #  >  &_c.gen._plur.
   [ОУЫ] Н Я    > -НЯ,НЬ    # вяршыня > вяршынь &_c.gen._plur.
   [ЭЮЯ] Н Я    > -НЯ,НЬ    #  >  &_c.gen._plur.
   Й Н Я    > -ЙНЯ,ЕНЬ        # бойня > боень &_c.gen._plur.
   [РХШ] Н Я    > -НЯ,АНЬ    # вішня > вішань &_c.gen._plur.
   [С] Н Я    > -НЯ,ЕНЬ      # песня > песень &_c.gen._plur.
   Ў Н Я    > -ЎНЯ,ВЕНЬ        # жароўня > жаровень &_c.gen._plur.
   Я    > -Я,ЯМ          #  >  &_c.dat._plur.
   Я    > -Я,ЯМІ          #  >  &_c.ins._plur.
   Я    > -Я,ЯХ          #  >  &_c.pr._plur.
   І    > -І,Й          # змеі > змей &_c.gen._plur.
   І    > -І,ЯМ          #  >  &_c.dat._plur.
   І    > -І,ЯМІ          #  >  &_c.ins._plur.
   І    > -І,ЯХ          #  >  &_c.pr._plur.
   [БФ]    > І         # верф > верфі &_c.nom.plur.
   [БФ]    > ЕЙ        #  >  &_c.gen.plur.
   [БФ]    > ЯМ        #  >  &_c.dat.plur.
   [БФ]    > ЯМІ       #  >  &_c.ins.plur.
   [БФ]    > ЯХ        #  >  &_c.pr.plur.
   [ЖРЦЧ]    > Ы       #  >  &_c.nom.plur.
   [ЖРЦЧ]    > ЭЙ      #  >  &_c.gen.plur.
   [ЖРЦЧ]    > АМ      #  >  &_c.dat.plur.
   [ЖРЦЧ]    > АМІ     #  >  &_c.ins.plur.
   [ЖРЦЧ]    > АХ      #  >  &_c.pr.plur.
   [Ш]    > Ы          # мыш > мышы &_c.nom.plur.
   [Ш]    > ЭЙ         #  >  &_c.gen.plur.
   [Ш]    > АМ         #  >  &_c.dat.plur.
   [Ш]    > АМІ        #  >  &_c.ins.plur.
   [Ш]    > АХ         #  >  &_c.pr.plur.
   Ь    > -Ь,ЕЙ          # супольнасць > супольнасцей &_c.gen.plur.
   Ь    > -Ь,ЯМ          #  >  &_c.dat._plur.
   Ь    > -Ь,ЯМІ          #  >  &_c.ins._plur.
   Ь    > -Ь,ЯХ          #  >  &_c.pr._plur.
   Е Й    > -ЕЙ,ЯМ         # касцей > касцям &_c.dat.plur.
   Е Й    > -ЕЙ,ЯМІ         #  >  &_c.ins.plur.
   Е Й    > -ЕЙ,ЯХ         #  >  &_c.pr.plur.
   Э Й    > -ЭЙ,АМ         # начэй > начам &_c.dat.plur.
   Э Й    > -ЭЙ,АМІ         #  >  &_c.ins.plur.
   Э Й    > -ЭЙ,АХ         #  >  &_c.pr.plur.

# Множны лік назоўнікаў са збегам зычных у аснове,
# з чаргаваннем галоснай кораню, ці маюць толькі мн.л.
flag *E:
   [ГХ] І    > -І,-      # стрэхі > стрэх &_c.gen._plur.
   [АЕЁІ] К І    > -КІ,К   # рака - рэкі > рэк &_c.gen._plur.
   [ОУЫ] К І    > -КІ,К    #  >  &_c.gen._plur.
   [ЫЭЮ] К І    > -КІ,К    #  >  &_c.gen._plur.
   Й К І    > -ЙКІ,ЕК        #  >  &_c.gen._plur.
   Ў К І    > -ЎКІ,ВАК        # высеўкі > высевак &_c.gen._plur.
   Ь К І    > -ЬКІ,ЕК        # грабелькі > грабелек &_c.gen._plur.
   [БГДЖ] К І    > -КІ,АК   #  >  &_c.gen._plur.
   [ЗЛМН] К І    > -КІ,АК   #  >  &_c.gen._plur.
   [ПРСТ] К І    > -КІ,АК   # суткі > сутак &_c.gen._plur.
   [ФХЦЧ] К І    > -КІ,АК   #  >  &_c.gen._plur.
   [Ш] К І    > -КІ,АК      #  >  &_c.gen._plur.
   [БДЖЗ] Ы    > -Ы,-    # межы > меж &_c.gen._plur.
   [ЛМНП] Ы    > -Ы,-   # межы > меж &_c.gen._plur.
   [РСТФ] Ы    > -Ы,-    # межы > меж &_c.gen._plur.
   [ЦЧШ] Ы    > -Ы,-     # межы > меж &_c.gen._plur.
   В Ы    > -ВЫ,Ў         # галовы > галоў &_c.gen._plur.
   Е    > -Е,-          # датчане > датчан &_c.gen._plur.
   Е    > -Е,АМ          # рымляне > рымлянам &_c.dat._plur.
   Е    > -Е,АМІ          #  >  &_c.ins._plur.
   Е    > -Е,АХ          #  >  &_c.pr._plur.
   [ГКХ] І    > -І,АМ     #  >  &_c.dat._plur.
   [ГКХ] І    > -І,АМІ     #  >  &_c.ins._plur.
   [ГКХ] І    > -І,АХ     #  >  &_c.pr._plur.
   Ы    > -Ы,АМ          #  >  &_c.dat._plur.
   Ы    > -Ы,АМІ          #  >  &_c.ins._plur.
   Ы    > -Ы,АХ          #  >  &_c.pr._plur.
   А    > -А,ЭЙ          # бахча > бахчэй &_c.gen.plur.
   А    > -А,АМ          #  >  &_c.dat._plur.
   А    > -А,АМІ          #  >  &_c.ins._plur.
   А    > -А,АХ          #  >  &_c.pr._plur.
   Я    > -Я,ЕЙ          # ладдзя > ладдзей &_c.gen.plur.
   Я    > -Я,ЯМ          #  >  &_c.dat._plur.
   Я    > -Я,ЯМІ          #  >  &_c.ins._plur.
   Я    > -Я,ЯХ          #  >  &_c.pr._plur.

# Першае скланенне, мужчынскі і ніякі род
# канчатак р. скл. адз. л., незалежна ад характару асновы,
# можа быць -а (-я) ці -у (-ю);
# "-у" супадае з творным склонам, "-а" выводзім асобна:
flag *F:
   [БВГД]    > А     # гад > гада &_c.gen.
   [ЖЗЛМ]    > А     #  >  &_c.gen.
   [НПРС]    > А     #  >  &_c.gen.
   [ТФХЧ]    > А     #  >  &_c.gen.
   [Ш]    > А        #  >  &_c.gen.
   [ГКХ] А    > -А,І     # сабака > сабакі &_c.gen.
   [ВДЗЛ] А    > -А,Ы    #  >  &_c.gen.
   [НРТЦ] А    > -А,Ы    # Скарына > Скарыны &_c.gen.
   [Ш] А    > -А,Ы       #  >  &_c.gen.
   Е    > -Е,Я          # поле > поля &_c.gen.
   Ё    > -Ё,Я          # жыццё > жыцця &_c.gen.
   Й    > -Й,Я          #  >  &_c.gen.
   [ЕІЙН] К    > -К,КА    # дранік > драніка &_c.gen.
   [РСУЎ] К    > -К,КА    #  >  &_c.gen.
   [ЦЫЭЮ] К    > -К,КА    #  >  &_c.gen.
   [Я] К    > -К,КА       #  >  &_c.gen.
   [БДЖЗ] А К    > -АК,КА   #  >  &_c.gen.
   [ЛМНП] А К    > -АК,КА   #  >  &_c.gen.
   [РСТЧ] А К    > -АК,КА 
  # канчатак > канчатка &_c.gen.
   [Ш] А К    > -АК,КА      #  >  &_c.gen.
   В А К    > -ВАК,ЎКА        # аловак > алоўка &_c.gen.
   Ё К    > -ЁК,ЬКА         # канёк > канька &_c.gen.
   [БДЖЗ] О К    > -ОК,КА   # дубок > дубка &_c.gen.
   [ЛМНП] О К    > -ОК,КА   #  >  &_c.gen.
   [РСТЧ] О К    > -ОК,КА   #  >  &_c.gen.
   [Ш] О К    > -ОК,КА      #  >  &_c.gen.
   В О К    > -ВОК,ЎКА        # рывок > рыўка &_c.gen.
   О    > -О,А          # дабро > дабра &_c.gen.
   Ў    > -Ў,ВА          # кааператыў > кааператыва &_c.gen.
   [АІР] Ц    > -Ц,ЦА     #  >  &_c.gen.
   [ЫЬЯ] Ц    > -Ц,ЦА     # месяц > месяца &_c.gen.
   [БЗМН] Е Ц    > -ЕЦ,ЦА   # канец > канца &_c.gen.
   [ПСФ] Е Ц    > -ЕЦ,ЦА    #  >  &_c.gen.
   В Е Ц    > -ВЕЦ,ЎЦА        # вайсковец > вайскоўца &_c.gen.
   Л Е Ц    > -ЛЕЦ,ЛЬЦА        # відэлец > відэльца &_c.gen.
   Ь    > -Ь,Я          # алень > аленя &_c.gen.
   Я    > -Я,І          # Бядуля > Бядулі &_c.gen.
